臺灣高等法院刑事判決　　　　　　　　　　　　　九十三年度上訴字第一六九四號
　　上　訴　人
　　即　被　告　乙○○
　　指定辯護人　李承志　義務律師
右上訴人因強盜等案件，不服臺灣基隆地方法院九十二年度訴字第五一０號，中華民
國九十二年十二月十八日第一審判決（起訴案號：臺灣基隆地方法院檢察署九十二年
度核退字第二三號、九十二年度核退偵字第一四號），提起上訴，本院判決如左：
    主  文
原判決撤銷。
乙○○踰越安全設備，於夜間侵入住宅竊盜，累犯，處有期徒刑貳年；並應於刑之執
行前，令入勞動場所強制工作年。
    事  實
一、乙○○前曾因違反麻醉藥品管理條例案件、竊盜案件、妨害自由案件，經臺灣臺
    北地方法院分別於民國（下同）八十五年五月三十日，以八十五年度易字第二０
    九四號判處有期徒刑六月（違反麻醉藥品管理條例案件）；於八十五年十一月十
    三日，以八十五年度易字第三七六七號判處有期徒刑十月（竊盜案件）；於八十
    六年一月十七日，以八十五年度易字第七六二七號判處有期徒刑六月（侵入住宅
    案件），嗣經合併定應執行刑為有期徒刑一年十月，於八十五年十月七日入監執
    行，八十六年八月二十九日假釋出監。乃乙○○於前開假釋期間，竟因竊盜及違
    反麻醉藥品管理條例案件，經臺灣臺北地方法院於八十七年一月二十六日，以八
    十七年度易字第一一０號判處有期徒刑一年，並於八十七年四月十四日再度入監
    執行，前開假釋並經撤銷，接續執行殘刑八月十八日，於八十八年六月二十一日
    再度假釋出監，八十八年十一月二十八日假釋期滿未經撤銷假釋，以已執行論（
    此部分構成累犯）。乙○○前再因二度竊盜及違反毒品危害防制條例等案件，經
    原審法院分別於八十九年五月九日，以八十九年度訴字第二三０號判處有期徒刑
    一年（竊盜案件）；於八十九年十二月三十日，以八十九年度易字第四三七號判
    處有期徒刑一年二月（竊盜案件）；於八十九年十一月十五日，以八十九年度瑞
    簡字第一四０號判處有期徒刑六月（違反毒品危害防制條例案件），嗣經合併定
    其應執行刑為有期徒刑二年六月，於八十九年八月十四日入監執行，九十二年一
    月十四日假釋出監（此部分不構成累犯；九十二年七月七日始行期滿）。
二、乙○○有犯竊盜罪之習慣，在前開假釋期間，仍不思悔改，復意圖為自己不法之
    所有，於九十二年六月三十日夜間四時十分許，趁臺北縣瑞芳鎮○○街十二巷三
    十六號甲○○住宅窗戶（安全設備）未上鎖之機會，藉由攀爬之方式踰越窗戶（
    安全設備）進入甲○○住宅，分別在甲○○住宅客廳內覓得ＮＯＫＩＡ行動電話
    乙支（型號：八九一０；序號：00000000000000號），在甲○○
    母親之房間內覓得鑽戒乙只、瑪瑙金戒指二只及金手鍊乙條，並將上開物品置於
    自己之實力支配下，以此方式竊取他人之物得逞。乙○○於接續尋覓財物之際，
    為屋主甲○○查覺，甲○○旋出手逮捕乙○○，乙○○欲掙脫，與甲○○拉扯，
    甲○○因而碰撞受有左胸、左腹抓傷、左上臂瘀青及右肩擦傷等傷害，而乙○○
    亦因不慎撞及甲○○擺設在屋內之大理石花瓶而受傷，並因而順勢掙脫甲○○之
    箝制，攜同上開竊盜所得之物品，跳窗逃離現場。嗣乙○○為警於九十二年七月
    三日循線逮獲，並於九十二年七月十日將上開ＮＯＫＩＡ行動電話乙支返還與甲
    ○○，至上開鑽戒乙只，則經乙○○攜往基隆市○○路六十一號之「臺大當舖」
    ，以新臺幣（下同）五萬元之價格，換價花用一空，至上開瑪瑙金戒指二只及金
    手鍊乙條，亦經乙○○攜往臺北某不知名之金飾店，以一萬六千元之價格，換價
    花用殆盡。
三、案經被害人甲○○訴由臺北縣政府警察局瑞芳分局報請臺灣基隆地方法院檢察署
    檢察官偵查起訴。
    理  由
一、右開犯罪事實，訊之上訴人即被告乙○○均坦承不諱（見核退偵卷第七八至八十
    九頁，原審卷第三六、六十頁，本院卷第六八、八八頁），核與告訴人甲○○於
    警詢、偵查及原審理時（見核退偵卷第十五至二三、七四至七六頁，原審卷第五
    四頁）指陳之情節大致相符，且有臺大當舖當票（見核退偵卷第四四頁）、臺大
    當舖收當物品登記簿（見核退偵卷第四五頁）、收當物品資料查詢表（見核退偵
    卷第四六頁）、內政部警政署刑事警察局九十二年七月二十九日北警刑字第０九
    二０００九二六三號ＤＮＡ型別鑑驗書（附於台北縣政府警察局瑞芳分局九十二
    年十月九日瑞警刑字第０九二００三八四八七號函，見原審卷第二三至二四頁）
    、臺北縣政府警察局瑞芳分局刑案現場勘查圖（見核退偵卷第二五頁）、基隆醫
    院基病醫字第０九二０００六一五一號函（見核退偵卷第四七頁）、日出日沒時
    刻表（原審卷第四二至四三頁）、被告受傷照片四幀（見核退偵卷第二六至二七
    頁）、告訴人受傷照片五幀、告訴人住宅採證照片十七幀（見偵卷第二八至四二
    頁、五十至五二頁）、上開行動電話照片三幀（見核退偵卷第四八至四九頁）及
    上開鑽戒照片二幀（見核退偵卷第五三頁）在卷可按，被告自白情節，核與事實
    相符，洵堪採信。
二、次按行為人僅有強力排除猛拖之被動行為，倘若尚難認為有積極暴行而達於強暴
    脅迫之程度，衡以準強盜罪係以當場施以強暴脅迫為構成要件，究否可認相符已
    非無斟酌之餘地，最高法院著有四十三年台上字第六七０號判例，可資參照。本
    件告訴人及公訴意旨均認：乙○○為防護贓物及脫免逮捕，竟基於傷害人身體之
    故意，於甲○○出手逮捕之際，使用力道加以反抗，以此方式對甲○○施以強暴
    ，致甲○○受有左胸、左腹抓傷、左上臂瘀青及右肩擦傷等傷害，因認被告所為
    乃係踰越安全設備，於夜間侵入住宅竊盜竊盜，為脫免逮捕而當場施以強暴之行
    為，應依刑法第三百二十九條之規定，依刑法第三百三十條第一項之加重強盜罪
    嫌處斷。惟查：被告始終均供稱係因告訴人出手阻止伊離去，伊始施加力道加以
    反抗，然伊並未主動攻擊告訴人等語（見原審卷第三六至三七頁，本院卷第六九
    、八八頁），而告訴人甲○○亦明確陳稱：「我先用腳踢他，而他要跑出去，我
    就過去用手抓住他的脖子，他一直掙扎要掙脫，他手上當時沒有拿任何凶器，他
    沒有主動打我，我身上的傷，可能是我們二人扭打時我撞到旁邊的物品，他是沒
    有主動攻擊我」等語無誤（見核退偵卷第七五頁，原審卷第五五至五六頁，本院
    卷第八二至八三頁），由此足見，本件被告於竊盜得逞之後，為告訴人查覺，被
    告為能順利離開現場，而與上前逮捕之告訴人發生扭打之情事，其目的僅在脫免
    逮捕，並無主動攻擊告訴人之行為，其行為僅係本能反應，尚未達於施以強暴脅
    迫之程度，揆之前揭判例意旨，被告之行為自與準強盜罪名所規範之施強暴行為
    有間。綜上所述，本件被告竊盜犯行，洵堪認定，應依法論科。
三、刑法第三百二十一條第一項所列各款為竊盜罪之加重條件，如犯竊盜罪兼具數款
    加重情形時，因竊盜行為祇有一個，仍成立一罪，不能認為法律競合或犯罪競合
    ，但判決主文應將各種加重情形順序揭明，理由並應引用各款，俾相適應（最高
    法院六十九年度台上第三九四五號判例意旨參照）。核被告所為，係犯刑法第三
    百二十一條第一項第一款、第二款之竊盜罪。檢察官公訴意旨雖認被告所犯係刑
    法第三百三十條第一項之加重強盜罪，其起訴法條尚有未洽，然被告犯罪事實，
    已均敘明於起訴書中，其基本犯罪事實相同，本院依法變更檢察官所引應適用法
    條。又被告前曾有如事實欄所載之科刑執行情形，此有本院被告全國前案紀錄表
    乙件在卷可稽，其於有期徒刑執行完畢後，五年內再犯本件最重本刑有期徒刑以
    上之罪，為累犯，應依刑法第四十七條之規定，加重其刑。原審論處被告罪刑，
    固非無見。惟查，被告所為傷害行為，僅係為脫免逮捕之本能反應，尚未達於施
    以強暴之程度，已如前述，核與準強盜罪構成要件尚不相符，被告就此部分上訴
    否認犯行，為有理由，應由本院將原判決予以撤銷改判。爰審酌被告時值青年，
    竟妄想以竊盜之手段不勞而獲，觀念偏差，及其犯罪動機、目的、手段及犯後坦
    承犯行、態度良好等一切情狀，量處如主文所示之刑，以示懲儆。又被告乙○○
    前已有多次如事實欄所述竊盜罪之不法素行，竟仍不改竊盜惡習，足見其自律之
    不足，有犯竊盜罪之習慣，僅藉刑之執行難以徹底根絕惡性，公訴人雖未對被告
    求判強制工作處分，惟本院依上開情形認應依竊盜犯贓物犯保安處分條例第三條
    第一項第一款之規定，宣付保安處分為宜，爰一併予以諭知於刑之執行前，令入
    勞動場所強制工作三年，以資矯正。
據上論斷，應依刑事訴訟法第三百六十九條第一項前段、第三百六十四條、第二百九
十九條第一項、第三百條，刑法第三百二十一條第一項第一款、第二款、第四十七條
，竊盜犯贓物犯保安處分條例第三條第一項第一款、第四條、第五條，判決如主文。
本案經檢察官李良忠到庭執行職務。
中　　　華　　　民　　　國　　九十三　　年　　　八　　　月　　　十九　　日
                              臺灣高等法院刑事第九庭
                                    審判長法　官  李  文  成
                                          法  官  林  明  俊
                                          法　官  官  有  明
右正本證明與原本無異。
檢察官如不服本判決應於收受送達後十日內向本院提出上訴書狀，其未敘述上訴之理
由者並得於提起上訴後十日內向本院補提理由書（均須按他造當事人之人數附繕本）
。
被告不得上訴。
                                          書記官  林  蓓  瑜
中　　　華　　　民　　　國　　九十三　　年　　　八　　　月　　 二十 　　日
附錄：本案論罪科刑法條全文
刑法第三百二十一條
犯竊盜罪而有左列情形之一者，處六月以上、五年以下有期徒刑：
一  於夜間侵入住宅或有人居住之建築物、船艦或隱匿其內而犯之者。
二  毀越門扇、牆垣或其他安全設備而犯之者。
三  攜帶兇器而犯之者。
四  結夥三人以上而犯之者。
五  乘火災、水災或其他災害之際而犯之者。
六  在車站或埠頭而犯之者。
前項之未遂犯罰之。
